最　高　行　政　法　院　判　決　　　　　　　　　九十三年度判字第一三二○號
　　上　訴　人　甲○○
　　被 上訴 人　財政部臺灣省南區國稅局
　　代　表　人　朱正雄
右當事人間因綜合所得稅事件，上訴人對於中華民國九十一年五月三十一日高雄高等
行政法院九十年度訴字第一五五五號判決，提起上訴，本院判決如左：
　　主  文
原判決關於利息所得及該訴訟費用部分均廢棄，發回高雄高等行政法院。
其餘上訴駁回。
駁回部分，上訴審訴訟費用由上訴人負擔。
　　理  由
一、本件上訴人八十四年度綜合所得稅結算申報，經被上訴人以上訴人係執業律師，
    未依法設帳記載其執行業務收支及保存憑證，而依查得資料（於法院查抄判決書
    ），按財政部頒訂八十四年度律師收入及費用標準，計算其執行業務收入新臺幣
    （下同）二、一三七、○○五元，減除百分之三十之必要費用後，核定其執行業
    務所得一、四九五、九○三元。另以上訴人有利息所得計臺灣土地銀行北臺南分
    行（下稱北臺南土銀）七六、八七六元，五二、六○一元，六○、七一五元、臺
    南縣永康市農會（下稱永康農會）二、三一四元及世華聯合商業銀行永康分行（
    下稱永康世銀）五○、八七三元，均併課其八十四年度綜合所得稅。上訴人就上
    開執行業務所得及利息所得之核定不服，申經復查結果，獲追減執行業務所得二
    八、○○○元，其餘維持原核定。上訴人不服，訴經行政院再訴願決定，將訴願
    決定及原處分均撤銷，著由被上訴人另為適法之處分。被上訴人重為復查決定結
    果，除追減執行業務所得一九六、○○○元外，其餘仍維持原核定。上訴人乃循
    序提起行政訴訟。
二、上訴人於原審主張：委託人尤啟恩、陳世強與蕭正忠等三人於所涉臺灣臺南地方
    法院檢察署（下稱臺南地檢署）八十四年度偵字第六八一三號賭博案件，係以共
    同委託方式委任上訴人進行辯護，並非個別委託，僅應計算一個委任案件，被上
    訴人以三件委任核課上訴人之執行業務所得，顯然錯誤。至被上訴人核定上訴人
    前述利息所得，經查上開銀行存款帳戶，係由新永豐傳播股份有限公司籌備處開
    立之帳戶，該存款利息均屬於新永豐傳播股份有限公司籌備處取得之利息，非屬
    上訴人所有，為此訴請撤銷訴願決定及原處分（上訴人起訴主張臺灣省政府財政
    廳委任上訴人之案件，被上訴人將代墊之費用二、○○五元，併計為所得部分，
    業經原判決予以撤銷，被上訴人未上訴，此部分非本件範圍）。
三、被上訴人則以：其依據臺南地檢署檢察官八十四年度偵字第六八一三號、第七○
    七三號、第七九四九號、第八一九三號、第九八七五號、第一○一三一號、第一
    一九一八號起訴書所載，選任上訴人為辯護人者有蕭正忠、尤啟恩、陳世崇、簡
    世文與陳世強，其中尤啟恩、陳世崇、簡世文三人係共同選任辯護；雖為同一份
    起訴書，惟蕭正忠、尤啟恩、陳世強係分別委託上訴人辯護，是被上訴人以三件
    計算系爭收入，並無不合。至利息所得部分，經被上訴人向各該行庫查詢結果，
    其中永康世銀雖以八十六年五月十七日世銀康字第○○○○九號函復，上訴人開
    立新永豐有線電視股份有限公司籌備處帳戶，因該公司屬籌備性質，依規定以上
    訴人資料歸戶，且查無該籌備處申請統一編號之資料，嗣後公司又未依法設立，
    上訴人自稱該籌備處負責人，並未依法設立登記，自應歸課其本年度綜合所得稅
    。其餘北臺南土銀八十六年五月十日（八六）北南存字第一一六號函復，確係給
    付上訴人；永康農會八十六年五月二十日永農信字第三七○號函檢送利息所得明
    細表之戶名為上訴人，系爭利息所得應屬上訴人之所得等語，資為抗辯。
四、原審斟酌全辯論意旨及調查證據結果，以：按「執行業務者至少應設置日記帳一
    種，詳細記載其業務收支項目；帳簿使用前，並應送主管稽徵機關登記驗印。業
    務支出，應取得確實憑證。憑據及帳冊最少應保存五年。」「稽徵機關進行調查
    或復查時，納稅義務人應提示有關各種證明所得額之帳簿、文據；其未提示者，
    稽徵機關得依查得之資料或同業利潤標準，核定其所得額。」「執行業務者．．
    ．未依法設帳記載及保存憑證，或未能提供證明所得額之帳簿文據者，稽徵機關
    得照同業一般收費及費用標準核定其所得額。」分別為行為時所得稅法第十四條
    第一項第二類、第八十三條第一項及同法施行細則第十三條第二項所明定。又「
    執行業務者未依法辦理結算申報，或未依法設帳記載並保存憑證，或未能提供證
    明所得額之帳簿文據者，稽徵機關得依下列標準計算其收入額：一、律師：（一
    ）民、刑訴訟案件：每一程序直轄市及省轄市四○、○○○元，縣三五、○○○
    元，但義務案件、發回更審案件或屬『保全』、『提存』、『聲請』案件，經提
    出約定不另收費文件，經查明屬實者，免計。」「執行業務者未依法辦理結算申
    報，或未依法設帳記載並保存憑證，或未能提供證明所得額之帳簿文據者，八十
    四年度應依下列標準計算其必要費用：一、律師：三○％。」亦有財政部八十五
    年二月十二日台財稅第八五一八九四六七五號函核定之八十四年度執行業務者費
    用標準及稽徵機關核算執行業務者收入標準可按。經查上訴人於臺南地檢署八十
    四年度偵字第六八一三、九八七五、八一九三號賭博案偵查中，因受訴外人尤啟
    恩、蕭正忠、陳世強等人選任為辯護人，共向該檢察署提出委任狀三紙，選任日
    期分別為八十四年九月十六日、同年九月十六日及同年九月十九日等情，業經調
    取該案卷核閱屬實，且有該刑事委任狀影本三紙附卷可稽，足認訴外人尤啟恩等
    人係分別選任上訴人為偵查中之辯護人，非如上訴人主張之一次共同選任。況上
    訴人亦未能舉證案外人尤啟恩等三人係共同委任情事（如其他案件提出委任契約
    書），揆之首開規定，被上訴人以三件核計課稅，應無不合。關於利息所得部分
    ，上訴人以新永豐傳播股份有限公司籌備處名義開立之金融帳戶，八十四年度自
    北臺南土銀獲有利息所得三筆，各七六、八七六元、五二、六○一元、六○、七
    一五元，另自永康世銀獲有利息所得五○、八七三元及自永康農會獲有利息所得
    二、三一四元之事實，為兩造所不爭，上訴人所爭執者厥為上開銀行存款帳戶，
    係新永豐傳播股份有限公司籌備處開立之帳戶，存款利息均屬該籌備處之所得，
    非其個人取得之利息。然經被上訴人函永康農會、北臺南土銀及本院函北臺南土
    銀分行查詢結果，上開利息均係給付上訴人個人。至於永康世銀雖以八十六年五
    月十七日世銀康字第○○○○九號函復，上訴人開立新永豐有線電視股份有限公
    司籌備處帳戶，然因該公司屬籌備性質，依規定以上訴人資料歸戶，且該籌備處
    並無向被上訴人申請統一編號之資料，嗣後該公司又未依法設立，上訴人為該籌
    備處負責人，並未依法設立登記，被上訴人歸課其八十四年度綜合所得稅，即無
    不合等為判斷之基礎，而將訴願決定及原處分（復查決定含原核定處分）關於執
    行業務所得之核定數額超過一、二九七、八九八元（即初核之一、四九五、九○
    三元減去第二次複查決定所追減之一九六、○○○元，再減去前開非屬執行業務
    所得之代墊費用二、○○五元後，為一、二九七、八九八元）部分撤銷，其餘之
    訴無理由，予以駁回。
五、原判決駁回上訴人關於訴外人尤啟恩、蕭正忠、陳世強等人部分之執行業務所得
    ，經核尚無不合。上訴人猶執陳詞主張係共同委任，係就原審認定事實、證據取
    捨之職權行使，指摘原判決此部分不當，為無理由，應予駁回。至原判決駁回利
    息所得部分，按公司籌組期間，其法律關係為合夥性質，籌備處之財產，應屬全
    體股東公同共有，非籌備處負責人個人所有。原判決既認定上訴人係以新永豐傳
    播股份有限公司籌備處名義開立，而取得系爭利息所得，依上說明似屬全體股東
    之所得，原判決以上訴人係籌備處負責人，認上開利息所得為上訴人個人所有，
    顯相矛盾，上訴人執此上訴，非無理由，應將原判決此部分廢棄，發回原法院查
    明該所得究係籌備處股東所有抑上訴人個人所有，另為適法之裁判。
六、依行政訴訟法第二百五十五條第一項、第二百五十六條第一項、第二百六十條第
    一項、第九十八條第三項前段，判決如主文。
中　　華　　民　　國　　九十三　　　年　　　十　　　　月　　　十四　　　日
                    最 高 行 政 法 院  第 一 庭
                                審 判 長 法  官　　　黃　綠　星
                                         法  官      劉  鑫  楨
                                         法  官　　　蔡　進　田
                                         法  官　　　黃　璽　君
                                         法  官　　　廖　宏　明
右  正  本  證  明  與  原  本  無  異
　　　　　　　　　　　　　　　　　　　　 法院書記官　邱  彰  德
中　　華　　民　　國　　九十三　　　年　　　十　　　　月　　　十四　　　日
